臺灣彰化地方法院民事裁定　100年度事聲字第84號
異　議　人　呂碧芬
異　議　人　鄭立明
上列異議人與相對人陳光志間清償債務強制執行事件，異議人對
中華民國100年9月1日本院100年度司執字第25534號司法事務官
之裁定提出異議，本院裁定如下：
    主    文
異議駁回。
    理    由
一、按當事人對於司法事務官處理事件所為之終局處分，得於處
    分送達後10日之不變期間內，以書狀向司法事務官提出異議
    ；司法事務官認前項異議有理由時，應另為適當之處分；認
    異議為無理由者，應送請法院裁定之；法院認第1項之異議
    為有理由時，應為適當之裁定；認異議為無理由者，應以裁
    定駁回之，民事訴訟法第240條之4第1項前段、第2項及第3
    項定有明文。次按強制執行程序如有左列情形之一，致不能
    進行時，執行法院得以裁定駁回其強制執行之聲請，並於裁
    定確定後，撤銷已為之執行處分：...二、執行法院命債權
    人於相當期限內預納必要之執行費用而不預納者，強制執行
    法第28條之1第2款定有明文，依前揭規定之立法意旨，所謂
    執行費，應包含鑑價費、勘測費、登報費等。
二、本件異議意旨略以：異議人前曾於民國100年7月21日就本案
    鑑價公司超收鑑價費一事聲明異議，鈞院民事執行處未為准
    駁裁定即強命債權人繳納，顯有誤會。按司法院就鑑價公司
    之鑑價費用訂有收費標準，執行法院應遵守該規定指揮鑑價
    公司依該標準收費，鑑價公司所提出之收費標準表，應無法
    律上之拘束力。若謂司法院所訂之收費標準僅供參考，無疑
    使得該規定形同具文，令異議人難以苟同。且若執行法院縱
    容鑑價公司巧立明目隨意收費，對債權人及債務人均有不公
    ，如鑑價公司所提出之鑑價費用於客觀上顯不相當者，管轄
    法院得依法予以核減或剔除。本案鑑價公司之收費違反司法
    院所訂之鑑價收費標準，即屬客觀上顯不相當，本案查封物
    鑑價公司僅能收取交通費新台幣（下同）800元，稅金部分
    鑑價公司應自負，執行法院不應強迫債權人繳納不相當且不
    必要之執行費用。又債務人所有永靖鄉○○段第992地號土
    地，債權人前於99年聲請執行，經鈞院以99年度執字第3258
    6號案受理，惟於第二次拍賣未拍定，前開土地業經鑑價，
    請依該次拍賣底價44萬元為本次拍賣底價，無庸再鑑定。爰
    依法聲明異議等語。
三、經查，司法院所訂定之鑑價收費標準，係提供鑑價單位作為
    鑑價收費之參考，並非強制性之規範；如鑑價機構已自訂有
    收費標準，且與一般同業同性質之鑑價收費差距不大，並經
    當地執行法院認可，自非法所不允。本件異議人聲請強制執
    行，本院民事執行處函請捷丞不動產估價事務所就執行標的
    物進行鑑價，該事務所並依台中市不動產估價師公會之收費
    標準表提出鑑價報價，此有該事務所函文檢附收費標準表附
    於本院100年度司執字第25534號卷內可參，該收費標準，就
    系爭土地2筆鑑定報價（含2筆土地收費價格1200元、交通費
    、規費、副本、稅捐）合計為4070元(報價4000元)，衡諸本
    院民事執行處訂定之民事執行業務委託鑑定估價須知，關於
    土地每筆收費不得逾600元，交通費得依距離遠近另行酌收
    等等規定，鑑定機構為上述之收費，非顯然不合理。依強制
    執行法第28之1條規定，異議人自應負有先支出該鑑價費用
    之義務。再者，系爭執行標的物為不動產，自本院99年度執
    字第32586號案鑑價後，迄至本件執行程序，該不動產之市
    場價值已然有所變動，自有再行鑑價之必要，難謂逕予適用
    先前執行案件之遞減之拍賣價格，作為再次拍賣依據，否則
    ，屢次拍賣，均流標案件，其再定拍賣底價豈非甚低，如此
    ，顯失不公允。是以，司法事務官爰據異議人未繳納鑑價費
    用，裁定駁回異議人之強制執行聲請，核無違誤，異議意旨
    指摘原裁定不當，求為廢棄，為無理由，應予駁回。
四、據上論結，本件異議為無理由，爰依民事訴訟法第240條之4
    第3項後段，裁定如主文。
中    華    民    國   100    年    11    月    23    日
                  民事第一庭    法  官  王鏡明
以上正本係照原本作成。
如不服本裁定應於送達後10日內向本院提出抗告狀，並繳納抗告
費新臺幣1000元。
中    華    民    國   100    年    11    月    25    日
                                書記官  楊美芳